臺灣雲林地方法院民事判決　九十一年度訴字第二二六號
　　原　　　告　丙　○
　　訴訟代理人　甲○○
　　被　　　告　乙○○
右當事人間請求返還買賣價金事件，本院判決如左：
    主      文
被告應給付原告新台幣壹佰陸拾伍萬陸仟伍佰陸拾柒元及自民國九十一年三月十七日
起至清償日止，按週年利率百分之五計算之利息。
訴訟費用由被告負擔。
    事      實
甲、原告方面：
  一、聲明：如主文所示。
  二、陳述：其於民國八十九年間委任被告代為出售名下所有之不動產，詎被告就該
      不動產售得之價金新台幣（下同）三百一十五萬六千五百六十七元，僅給付其
      一百五十萬元，尚欠其一百六十五萬六千五百六十七元未付，履經催討均置之
      不理，為此爰依委任法律關係，訴請被告清償上揭款項，並自支付命令送達翌
      日起依年利率百分之五計算之遲延息。
  三、證據：提出房地產委任代理銷售契約書、結算明細表各一件；支票二紙（以上
      均為影本）。
乙、被告方面：
  一、聲明：駁回原告之訴；如受不利判決願供擔保，請准免為假執行之宣告。
  二、陳述：
    (一)原告有委託伊出售房地，但扣掉應付之費用後，其他應得之款項伊已陸續匯給
      原告。
    (二)當初與原告繼承先父所遺土地，為提高效益，乃與建商合建，但因合建分配取
      得之房屋每戶之坪數並不相同，賣屋明細表裡之坪數係依照每一共有人之持分
      來計算的，且房屋目前並未全部出售。
    理      由
一、本件原告主張：其將所有座落雲林縣虎尾鎮○○段五八八、五八九、五九○、五
    九一、五九二、五九三、七五四、七五五、七五六、七五七地號土地上建號八八
    七即門牌號雲林縣虎尾鎮○○路○段三六○巷二十號亞太商務中心五樓Ａ２室房
    屋委託被告代為出售，上開房地售得價款三百一十五萬六千五百六十七元，被告
    僅交付其部分價款一百五十萬元之事實，有原告提出之房地產委任代理銷售契約
    書、售屋結算明細表各一份及支票二紙為證。
二、被告固不否認原告曾委託其出售前揭房地，並已領得售屋款等情，惟辯稱：本案
    房屋係與建商合建取得，然取得之房屋每戶坪數並不相同，賣屋明細表裡之坪數
    係依照每一共有人之持分來計算的；另賣屋所得款項扣掉應付之費用後，至應得
    款項其已匯給原告云云。
  (一)經查，座落雲林縣虎尾鎮○○段五八八、五八九、五九○、五九一、五九二、五
    九三、七五四、七五五、七五六、七五七等筆地號土地上建號八八七即門牌號雲
    林縣虎尾鎮○○路○段三六○巷二十號亞太商務中心五樓Ａ２室房屋為原告所有
    ，經由被告代理原告委請訴外人競強企管顧問股份有限公司（下稱競強公司）代
    為銷售之事實，有兩造所不爭執之房地產委任代理銷售契約書在卷可稽。次查，
    前開房地出售後扣除競強公司代銷服務費、土地增值稅及代書規費等項後，實際
    應得之價款為三百一十五萬六千五百六十七元，並經被告與代銷公司結算簽認無
    訛一節，亦有原告提出被告所不爭執之售屋結算明細表一份在卷足憑。被告猶仍
    辯稱：賣屋明細表房屋之坪數係依照每一共有人之持分來計算的，原告實際應得
    款項不足三百一十五萬六千五百六十七元云云，顯無可取。
  (二)又按當事人主張有利於己之事實者，就其事實有舉證之責任，民事訴訟法第二百
    七十七條前段定有明文。因之，在請求履行債務之訴，原告就其所主張債權發生
    原因之事實，固有舉證之責任，若被告自認此項事實而主張該債權已因清償而消
    滅，則清償之事實，應由被告負舉證之責任（最高法院二十八年上字第一九二○
    號判例可資參照）。查，本件原告委請被告代為售屋應得之款額為三百一十五萬
    六千五百六十七元，被告已支付一百五十萬元之事實，業為原告所自認在卷。被
    告雖辯稱：售屋所得款項扣掉應付之費用後，原告應得款項其已匯給原告云云，
    惟為原告所否認，被告既未能就其主張本案系爭債務已清償完畢有利於己之事實
    提出任何證據供本院審酌，其前開所辯，即無足採。
三、末按受任人因處理委任事務，所收取之金錢、物品及孳息，應交付於委任人，民
    法第五百四十一條第一項定有明文。本件原告委託被告代為出售其名下所有不動
    產，被告自應將售屋所得款項三百一十五萬六千五百六十七元交付原告，詎被告
    僅交付原告一百五十萬元，尚有一百六十五萬六千五百六十七元未付，則原告本
    於委任法律關係，請求被告給付前揭款項及自支付命令送達（九十一年三月十六
    日）翌日即九十一年三月十七日起至清償日止依年利率百分之五計算之遲延息，
    核屬有據，應予准許。
據上論結，本件原告之訴為有理由，依民事訴訟法第七十八條，判決如主文。
中　　　華　　　民　　　國　　九十一　　年　　　四　　　月　　 三十　 　日
　　　　　　　　　　　　　　　　　臺灣雲林地方法院民事庭
~B法　　　官　蔣得忠
右為正本係照原本作成。
如對本裁定抗告應於送達後十日內向本院提出抗告狀。
中　　　華　　　民　　　國　　九十一　　年　　　四　　　月　　 三十　　 日
~B法院書記官　林秀娟
